【裁判字號】    94,訴,39
【裁判日期】    950111
【裁判案由】    重傷害
【裁判全文】
臺灣新竹地方法院刑事判決                94年度訴字第39號
公  訴  人  臺灣新竹地方法院檢察署檢察官
被      告  丙○○○
選任辯護人  黃燕光律師
上列被告因重傷害案件，經檢察官提起公訴（93年度核退偵字第
405號），本院判決如下：
    主  文
丙○○○傷害人之身體，處有期徒刑壹年。
    事  實
一、丙○○○於民國93年2月13日17時許，在其友人丁○○位於
    新竹市○區○○街22巷5弄7號3樓房間內飲酒，於酒後與丁○○因故發生爭執，竟基於普通傷害之犯意，持丁○○所有
    菜刀朝向丁○○身體揮砍，丁○○遂以其左手阻擋，因而使
    得菜刀砍至丁○○左手背，而造成丁○○受有左手深部割傷
    併第2至5手指伸肌腱斷裂之傷害。
二、案經丁○○訴由新竹市警察局第三分局報請臺灣新竹地方法
    院檢察署檢察官偵查後起訴。
    理  由
一、訊據被告丙○○○否認有上揭傷害之犯行，辯稱：案發當時
    伊與友人甲○○在一起用餐，並未在告訴人丁○○家中出現
    ，後係接獲一名男子電話後，始前往醫院探視告訴人云云。
    而被告辯護人辯護意旨略以：(一)告訴人於本件告訴期間即將
    屆滿時，始提出告訴，其所以提出告訴，據告訴人所述，係
    因被告移情別戀及懷疑其於93年5月間遭人傷害，係出於被
    告與他人之計謀，因此告訴人提出本件告訴之動機可議；(二)
    證人藍鴻德警詢中證述內容指係被告傷害告訴人，但並非親
    眼目擊，以其證言推測被告傷害告訴人實嫌武斷；(三)證人張
    瑞田之證述，僅能證明被告陪同告訴人就醫而已，無法以此
    臆測告訴人手傷係被告所為。(四)據南門綜合醫院94年4月22
    日南綜醫字第328號函覆本院稱：「當日是由朋友陪同來本
    院急診診治，依病患朋友所述是自己用刀子割傷左手背而受
    傷，以現有資料看來應是利器類所傷。」，是告訴人之傷害
    顯非被告所為而係自傷，被告實無犯罪等語。惟查：
  (一)上揭被告以菜刀砍傷告訴人左手背，造成告訴人受有左手深
    部割傷併第2至5手指伸肌腱斷裂傷害之事實，業經告訴人於
    警詢、偵查中以及本院審理時證述明確，並有南門綜合醫院
    診斷證明書2紙及南門綜合醫院94年4月22日南綜醫字第328
    號函檢送之急診病歷及急診室護理記錄1份在卷可按。
  (二)證人藍鴻德於偵查中證述略以：告訴人受傷當日，我在二樓
    ，當日只有我與叔叔（即告訴人）及丙○○○。他們在三樓
    。我看到告訴人時，他手已受傷正走下樓等語。是被告於本
    件案發當日確實在告訴人家中3樓之事實，經證人藍鴻德證
    述明確，且與告訴人所證述此部分之情節相符，應值採信，
  (三)證人藍鴻德復於偵查中證述略以：我送告訴人就醫。被告尾
    隨到醫院，當日我先離開醫院，走時丙○○○還在醫院等語
    。又證人乙○○於本院證稱略以：當天發生事情的時候，我
    下班之後要去找丁○○，我看到地上有血，從外面滴到裡面
    去，丁○○常常去南門醫院看病，所以我就到南門醫院，到
    的時候約六點多，看到告訴人躺在急診室的床上，五分鐘不
    到，被告從外面進來等語。證人張瑞田於偵查中證述略以：
    是丙○○○未上班，打電話和我說她在醫院，我才前往，我
    是晚上七點交班，交班後約八點到達醫院。她在上班前打電
    話向我報備她無法上班等語。是被告當日確於告訴人受傷後
    即陪同告訴人前往南門醫院之事實，已經證人藍鴻德證述明
    確並與證人乙○○、證人張瑞田之證述及告訴人證述情節相
    符，而可採信。
  (四)被告聲請傳喚之證人甲○○於本院證稱略以：（辯護人問：
    93年2月13日下午有無被告出去？）當時我們公司派我到新
    竹看工程，我和被告很久沒聯絡，所以約出來見面，當天是
    星期五。（為何時間記那麼清楚？）我有一年多未到新竹，
    所以印象特別深刻。（問：那天吃飯時間？）本來約下午四
    點半，後來我的工作延遲到五點左右，約在南大路三媽臭臭
    鍋店門口見面，實際碰面時間五點左右，進去之後有點東西
    ，被告接到一通電話說有朋友受傷在醫院，要去看一下。（
    問：是否知道她接到誰的電話？）我只知道男孩子，她說是
    一個朋友通知的，後來她就先走了，我買單3、400元，時間
    約5點半左右等語。是證人甲○○於本院進行交互詰問時，
    對於相隔近1年10月前之事項，在辯護人詢問：93年2月13日
    下午有無與被告出去時，立即明確回答當天係與被告有約等
    情。惟於本院詢問：93年間與被告吃過幾次飯？其他用餐時
    間？證人甲○○回答：2、3次。接近年底有1次在湳雅街，
    10月或9月，那次是晚上6、7點，另外1次時間不記得，地點
    在棒球場附近等語。是證人甲○○無法明確說明其他與被告
    一起用餐之明確時間與地點，為何單獨案發當日之日期記憶
    明確而對於距今較近之93年底之10月或9月底卻無法明確陳
    述？復經本院訊問：為何不記得其他二次來新竹時間？證人
    甲○○回答：時間隔久了，我忘記了。本件案發時間印象深
    刻是因為被告有提醒案發當天二人有一起吃飯，才回憶起來
    等語，則顯然證人之所以對案發日期明確陳述乃因被告之提
    醒，是否確為證人之記憶所及已非無疑。再經本院訊問：為
    何無法記憶起其他2次用餐時間？證人甲○○回答：2月13
    日有與屋主聯絡好要整修房屋，如果是自己去承包的工程，
    工程遲延要賠償，所以記的較清楚等語。本院又問：承包這
    件工程來新竹幾次？證人甲○○又回答：後來此次工程我沒
    有做，因為價格太高等語。是既然證人未承包該工程，又何
    來遲延責任？證人前後所述顯然不一致，則所述係因承攬工
    程而因而於案發當日到新竹證言，亦非可採信，而無法認對
    被告有利之認定。
  (五)被告於93年8月12日警詢中供述略以：（問：你於九十三年
    二月十三日下午十七時許人在何處？做什麼事情？有無人可
    以證明你人確實在租屋房間裡處？）那時我人在新竹市○○
    街104號1－3室睡覺，沒有人可以證明。（問：九十三年二
    月十三日你是於何時回到住處休息？何時才離開住處？）當
    日我是於下班後六時許回到我住處，自己一個人看電視喝酒
    ，直到九點許就上床睡覺，我因為十八時要上班，所以於將
    近十八時才離開住處，期間都未曾離開住處過。（問：當日
    你是否知道丁○○遭砍傷的事情？有無曾經到過醫院看過他
    ？）當日二十一時許我是經由朋友的口中才得知丁○○是自
    己騎車跌倒被送往南門醫院，之後我亦於當日二十一時許才
    到醫院看他。被告復於93年11月8日下午偵查中檢察官訊問
    時（問：你是否知悉他受傷？）他的一個男性友人打電話告
    知我，我在當晚九點多才去探望他，待了半個多小時。（問
    ：當日有無上班？）沒有。我與朋友去吃火鍋，我有打電話
    向經理張瑞田報備等語。直到94年3月7日本院進行準備程序
    時，始由辯護人以書狀請求傳訊證人甲○○為不在場證明。
    是被告就其於案發當日行蹤，顯然前後供述不一致且在警詢
    時尚稱並無證人可證明當日行蹤，而於偵查時始改口係與友
    人一同用餐，乃至本院準備程序時始行請求傳喚證人甲○○
    。如被告於案發當日確實未曾到案發地點，而係與甲○○一
    起吃火鍋，則確有此不在場證明，必然急於提出以排除自身
    犯罪嫌疑，豈有遲至經警詢後近7個月後方提出該名證人，
    顯然與常情不符。且被告於本院詢問：當天有無到醫院看告
    訴人？被告回答：有，5點多快6點。亦與被告於檢察官詢問
    時所述係當晚9點多才去探望之供訴不相符合。
  (六)依南門醫院所檢附告訴人之急診病歷以及急診室護理記錄均
    記載告訴人係於93年2月13日17時50分到達南門醫院。而證
    人甲○○則證稱：被告係於當日17時15、20分左右接到電話
    。說有一個朋友受傷住院，要過去看他等語。而被告則於本
    院訊問：幾點接到通知？被告回答：快5點半等語。依證人
    甲○○與被告二人上揭所述，則顯然於所稱接到電話當時，
    告訴人尚未至南門醫院就醫，又何來通知被告至南門醫院探
    視告訴人之理？是證人甲○○與被告上揭所述顯與事實不相
    符合，無法採信。
  (七)經本院當場勘驗告訴人左手受傷部位，告訴人左手臂之傷痕
    呈現曲線狀，並非呈現直線狀，可以判斷該菜刀係非垂直角
    度砍向告訴人手背，而係以一定角度斜削向告訴人之左手背
    ，是如該傷口係由告訴人自行以菜刀砍傷造成，則傷口應呈
    現直線狀而非曲線狀。且依該傷口呈現曲線狀判斷，應係菜
    刀與該左手背呈現一定角度所造成，亦與告訴人所指述，於
    被告以菜刀砍向告訴人時，告訴人以左手揮擋之情節相符。
  (八)告訴人雖遲至告訴期間之最後一日，始行提出告訴。惟告訴
    人何時提出告訴乃其權利之行使，無法單純以此事實，即認
    定其告訴權之行使係為誣陷被告。又告訴人前雖被訴傷害案
    外人許金海案件，惟該案件已經雙方和解，而為不受理判決
    確定，是亦僅難憑此事件，遽以推斷告訴人係因該案件而對
    被告挾怨報復，而提起本件告訴。又雖南門綜合醫院94年4
    月22日南綜醫字第328號函覆稱：「˙˙˙當日是由朋友陪
    同來本院急診診治，依病患朋友所述是自己用刀子割傷左手
    背而受傷，以現有資料看來應是利器類所傷。於就診當時並
    未拍攝照片，而陪同就醫人員也未留下資料」，則依該醫院
    函覆此乃被告之朋友轉述，且並未記載係何人轉述，可供查
    證，是無法遽以認定告訴人之手傷係告訴人自己以用刀割傷
    。
  (九)南門綜合醫院93年2月18日診斷證明書所載告訴人係受有「
    左手深部割傷併第3至5手指伸肌腱斷裂」之傷害。惟該醫院
    93年8月16日乙種診斷證明書中記載「手開放性傷口傷及四
    條伸肌腱」，且該醫院93年11月10日南綜醫字第1012號、94
    年4月22日南綜醫字第328號及94年5月12日南綜醫字第415號
    函均記載「˙˙˙病患於民國九十三年二月十三日受傷住院
    ，接合二、三、四、五指之伸肌腱˙˙˙」且經本院當場勘
    驗告訴人左手手背，其受傷疤痕係橫跨四個手指部位，所以
    告訴人應係受到「左手深部割傷併第2至5手指伸肌腱斷裂」
    之傷害，併此敘明。
  (十)綜上所述，告訴人之證述與證人藍鴻德、乙○○及張瑞田之
    證述相符，且有南門綜合醫院診斷證明書2紙及急診病歷及
    急診室護理記錄1份在卷可按，本件事證明確。是被告犯行
    堪以認定，應依法論科。
三、論罪科刑：
  (一)按刑法第10條第4項第4款所謂毀敗一肢以上之機能，係指其
    機能全部喪失效用而言。而刑法第10條第4項6款之重傷，係
    指除去同條項第1款至第5款之傷害而於身體或健康有重大不
    治或難治之傷害而言。查告訴人丁○○雖受有左手深部割傷
    併第2至5手指伸肌腱斷裂之傷害。經偵查中及本院審理時，
    就被害人上開傷害及復原之情形，函查南門綜合醫院，先後
    覆稱：「病患於民國九十三年二月十三日受傷住院，接合二
    、三、四、五指之伸肌腱，經過一段時間復健，截至九十三
    年八月十六日止，仍有手部握力較差，活動不完全現象，應
    有再進步之可能，但是否可完全復原目前無法預測。」、「
    病患丁○○93年8月16日至94年5月4日仍有四次就醫記錄。
    其恢復情形已停滯在無法握緊左手，所接合之2,3,4,5伸肌
    腱功能大致恢復但非完全，握力及伸展之力量較差。」有南
    門綜合醫院93年11月10日南綜醫字第1012號、94年4月22日
    南綜醫字第328號及94年5月12日南綜醫字第415號函各1份在
    卷可按。是依該醫院專業判斷被告上開傷勢復原情形雖無法
    握緊左手，所接合之2,3,4,5伸肌腱功能非完全恢復，握力
    及伸展之力量較差，惟所受第2至5手指伸肌腱斷裂功能已大
    致恢復，是告訴人所受手部傷害雖使其左手機能減損，然尚
    未達至全部機能喪失效用，依據上開法律意旨，依告訴人之
    受傷當時及癒後情形觀之，尚無法遽為認定已達重傷害之程
    度，應僅屬刑法第277條第1項之普通傷害，公訴意旨漏未斟
    酌此點，而認被告係犯刑法第277條第2項後段傷害致重傷之
    罪，尚有未洽，惟其基本事實同一，本院自應予以審理，並
    變更起訴法條。是核被告所為係犯刑法第277條第1項之普通
    傷害罪。
  (二)爰審酌被告之素行，僅因酒後與告訴人因故發生爭執，竟持
    菜刀砍傷告訴人，造成左手深部創傷併第2至5手指伸肌腱斷
    裂之嚴重傷害，雖未達重傷，經就醫後雖已恢復，仍造成告
    訴人左手無法緊握，握力及伸展力量較差之情形，有上揭南
    門醫院函覆在卷可按，且迄今尚未與告訴人達成和解，而犯
    後否認犯行並企圖以不實之不在場證明脫免罪責態度不佳等
    一切情狀，量處如主文所示之刑。
四、據上論斷，應依刑事訴訟法第299條第1項前段、第300條，
    刑法第277條第1項，罰金罰鍰提高標準條例第1條，判決如
    主文。
中    華    民    國    95    年    1    月     11    日
                  刑事第二庭  審判長  法  官  王銘勇
                                      法  官  鄭子俊
                                      法  官  方鴻愷
以上正本證明與原本無異。
如不服本判決，應於送達後10日內向本院提出上訴狀。
中    華    民    國    95    年    1    月     11    日
                                      書記官  吳美雲
附錄：論罪科刑法條全文
刑法第277條
傷害人之身體或健康者，處3年以下有期徒刑、拘役或1千元以下
罰金。犯前項之罪因而致人於死者，處無期徒刑或7年以上有期
徒刑；致重傷者，處3年以上10年以下有期徒刑。


司法院資訊處製作；財團法人民間司法改革基金會備份。
